臺灣苗栗地方法院刑事判決　　　　　　　　99年度訴字第33號
公　訴　人　臺灣苗栗地方法院檢察署檢察官
被　　　告　謝國雄
選任辯護人　邱炎浚律師
上列被告因違反貪污治罪條例案件，經檢察官提起公訴（98年度
偵字第3844號），本院判決如下：
    主  文
謝國雄犯對主管事務圖利罪，處有期徒刑捌年，褫奪公權肆年。
    犯罪事實
一、謝國雄係苗栗縣政府原住民族行政處（下稱原民處，民國98
    年1 月1 日由苗栗縣政府原住民行政局改制）課員，屬依法
    令服務於地方自治團體所屬機關而具有法定職務權限之公務
    員，主管苗栗縣轄內原住民保留地之地政及林務事務，對於
    有違法濫伐、皆伐原住民保留地林木，有依森林法之規定舉
    發裁罰之職責。緣於60年間，傅百齡（另由檢察官為不起訴
    處分）之父親傅祥明承租苗栗縣泰安鄉○○段第1 、3 地號
    林地種植杉木，傅祥明過世後由傅百齡續租，迨至97年2 月
    間，傅百齡見上開林地杉木已屆20至30年之砍伐年限，遂於
    97年2 月20日向苗栗縣泰安鄉公所申請傘伐杉木，砍伐面積
    2.89公頃。案經泰安鄉公所轉陳原民處審核後，原民處於97
    年5 月13日核發公（私）有林主產物採運許可證予傅百齡，
    核准其以疏伐之方式，砍伐面積2.89公頃，採運材積186 立
    方公尺，採運期間自97年5 月14日起至97年11月13日止。詎
    傅百齡竟於97年6 月間，未經原民處核准，即開始擅自在上
    開1 、3 地號林地內，將如附件所示6 個工區（嗣經編號為
    第1 、2 、3 、4 、5 、6 工區，詳如他134 卷(一)108 頁所
    示）內之林木，以皆伐方式，砍伐殆盡，其中僅第3 工區經
    苗栗縣政府核准疏伐。上開違法皆伐林木情事，經行政院農
    業委員會林務局新竹林區管理處（下稱新竹林管處）於97年
    7 月14日及21日分別函知苗栗縣政府後，謝國雄隨即於97年
    7 月25日與傅百齡前往上開林地第1 、3 、5 號工區進行會
    勘。詎謝國雄當場發現傅百齡在上開1 、3 、5 工區有違規
    皆伐林木之事實，且明知依森林法第45條、第40條及第56條
    規定「未經許可並經查驗，擅自採伐林產物並運銷」應處傅
    百齡新台幣（下同）12萬元以上60萬元以下罰鍰，並有命令
    其停止伐採之權責，竟基於圖利傅百齡免受裁罰之犯意，隱
    瞞傅百齡違法皆伐林木之事實，並在其所職掌之「苗栗縣政
    府辦理原住民保留地申請竹木砍伐採運（移植）許可會勘紀
    錄」會勘結論中第1 點登載「本案未發現未經許可事先砍伐
    之情形」之不實事項，足生損害於苗栗縣政府關於公文書記
    載之正確性，並使傅百齡因而獲有免受苗栗縣政府裁罰12萬
    至60萬之不法利益。謝國雄為圖利傅百齡，甚至為傅百齡製
    作陳情書向原民處申請皆伐上開林地，企圖掩蓋傅百齡違法
    皆伐林木之事實，惟始終未獲上層級主管核准。嗣因泰安鄉
    公所、行政院農業委員會林務局（下稱林務局）見林木遭濫
    伐之情形未見改善，先後於97年8 月15日、97年8 月27日及
    97 年9月4 日，分別以泰安鄉公所安鄉農字第0970007942號
    函、林務局林政字第0971615131號函及泰安鄉公所安鄉農字
    第0970008911號函原民處，告知上開林地有濫伐之情事。謝
    國雄迫不得已乃於97年9 月5 日安排第2 次會勘，又為繼續
    隱匿傅百齡上開違法皆伐林木之事實，明知會勘當日沿司馬
    限林道至第1 工區勘查，沿途即可發現第1 、3 、5 工區有
    林木遭皆伐之事實，且同行會勘之泰安鄉公所技士郭育妏，
    亦當面向謝國雄表示，第1 工區有大面積皆伐情事，謝國雄
    仍以傅百齡已申請皆伐為由搪塞，並於會勘紀錄中刻意隱瞞
    而不記載傅百齡違法濫伐、皆伐林木之事實，後經媒體揭發
    ，苗栗縣長劉政鴻乃於97年11月14日親自前往現場會勘，並
    禁止傅百齡繼續採運杉木。嗣於98年6 月11日，經臺灣苗栗
    地方法院檢察署檢察事務官至現場履勘，並請新竹林管處大
    湖工作站派員實地檢測後，發現上開6 個工區林地，已遭傅
    百齡違法皆伐面積高達11.506公頃，現場仍堆置材積約922.
    385 立方公尺，而查獲上情。
二、案經法務部調查局苗栗縣調查站移送臺灣苗栗地方法院檢察
    署檢察官偵查後提起公訴。
    理  由
壹、證據能力之說明：
一、按「被告以外之人於審判外之言詞或書面陳述，除法律有規
    定者外，不得作為證據。」刑事訴訟法第159 條第1 項定有
    明文。考其立法意旨係以證人於審判外之言詞或書面陳述，
    屬於傳聞證據，此項證據，當事人無從直接對於原供述者加
    以詰問，以擔保其真實性，法院亦無從直接接觸證人而審酌
    其證言之憑信性，違背直接審理及言詞審理之原則，除具有
    必要性及信用性情況之除外者外，原則上不認其有許容性，
    自不具證據能力；至所謂具有必要性及信用性情況者，例如
    刑事訴訟法第159 條之1 至第159 條之5 及第206 條等情形
    ，仍例外認其有證據能力。本件被告以外之人於調查站詢問
    時之陳述，除證人傅百齡部分，本院基於以下法律規定，認
    有證據能力之外，其餘證人陳家鴻、黃紹宏、賴一、郭育妏
    、黃松光於調查站之詢問筆錄，均屬審判外之陳述，為傳聞
    證據，且經被告及辯護人於本院行準備程序時爭執其證據能
    力，又無其他合於傳聞法則例外規定之情形，依刑事訴訟法
    第159 條第1 項規定，自不得作為認定犯罪事實之證據。
二、刑事訴訟法第159 條之2 規定：「被告以外之人於檢察事務
    官、司法警察官或司法警察調查中所為之陳述，與審判中不
    符時，其先前之陳述具有較可信之特別情況，且為證明犯罪
    事實存否所必要者，得為證據。其所謂「具有較可信之特別
    情況」（即學理上所稱之「特信性」），係指其陳述係在特
    別可信為真實之情況下所為者而言。例如被告以外之人出於
    自然之發言、臨終前之陳述，或違反自己利益之陳述等特別
    情形均屬之。蓋被告以外之人在類此特別情況下所為之陳述
    ，就通常而言，其虛偽之可能性偏低，可信之程度較高，若
    該項陳述為證明犯罪事實存否所必要，依上規定，自得構成
    傳聞法則之例外，而承認其證據能力（最高法院94年度台上
    字第5490號判決意旨參照）。本件被告以外之人即證人傅百
    齡於調查站之詢問筆錄，本院基於證人傅百齡於調查站之詢
    問筆錄，自承違反自己利益（即坦承違規皆伐本件荻岡段1
    、3 地號上第1 、3 、5 工區之林木，且於7 月25日會勘時
    帶同被告勘查第1 、3 、5 工區，被告亦知情等，足以被主
    管機關依森林法裁罰之不利供述）事實。又證人傅百齡於本
    院審理中，先是辯稱於調查站之詢問筆錄及檢察官之偵訊筆
    錄，係遭調查人員及檢察官恐嚇所為之不實供述，嗣經受命
    法官當庭諭知將擇日勘驗錄音、錄影紀錄查明是否確有遭受
    恐嚇之事實時，始又翻供稱，其於調查站及偵查中之證述，
    並未遭調查人員及檢察官恐嚇等語。足徵，證人傅百齡於本
    院審理中所為與調查站詢問及檢察官訊問時之不符證述，係
    屬迴護被告之詞，且其於調查站及檢察官之詢問、偵訊筆錄
    ，本院基於以下認定事實所憑證據之理由，堪認具有特別可
    信性，復具有發現真實必要性，自得構成傳聞法則之例外，
    而有證據能力。
三、刑事訴訟法第159 條之1 第2 項規定：「被告以外之人於偵
    查中向檢察官所為之陳述，除顯有不可信之情況者外，得為
    證據。」本件證人傅百齡、陳家鴻、黃紹宏、賴一、黃松光
    、游漢政、廖福達、林敏忠、莊家慧、郭育妏於偵查中向檢
    察官所為之陳述，均經依法具結，被告及辯護人復未舉證證
    明有何顯不可信之情事，應有證據能力。
四、刑事訴訟法第159條之5規定：「被告以外之人於審判外之陳
    述，雖不符前4 條之規定，而經當事人於審判程序同意作為
    證據，法院審酌該言詞陳述或書面陳述作成時之情況，認為
    適當者，亦得為證據。當事人、代理人或辯護人於法院調查
    證據時，知有第159條第1項不得為證據之情形，而未於言詞
    辯論終結前聲明異議者，視為有前項之同意。」立法意旨在
    於傳聞證據未經當事人之反對詰問予以核實，原則上先予排
    除。惟若當事人已放棄反對詰問權，於審判程序中表明同意
    該等傳聞證據可作為證據，或於言詞辯論終結前未聲明異議
    ，基於尊重當事人對傳聞證據之處分權，及證據資料愈豐富
    ，愈有助於真實發見之理念，且強化言詞辯論主義，使訴訟
    程序得以順暢進行，上開傳聞證據亦均具有證據能力。查本
    案以下所引用被告以外之人於審判外所為言詞或書面陳述之
    供述證據，經本院於準備程序時詢問檢察官、被告、辯護人
    關於證據能力之意見，檢察官、被告、辯護人對該等證據之
    證據能力均不爭執，且迄本院言詞辯論終結前，檢察官、被
    告、辯護人就該等證據之證據能力皆未聲明異議，本院審酌
    該等證據作成時之情況，並無違法取證或其他瑕疵，認為均
    適於作為本案認定事實之依據，依刑事訴訟法第159條之5規
    定，該等供述證據皆有證據能力。
貳、認定犯罪事實所憑之證據及理由：
一、被告謝國雄於97年間，係任職苗栗縣政府原住民行政處擔任
    課員一職，職掌地政、林務，主辦原住民地區林務工作（含
    協辦原住民保留地獎勵造林業務），其工作權責包括在法律
    規定及科長監督下，運用極為專精之學識與獨立判斷，以執
    行各項業務，並就其職務上所作決定或建議有影響力，有苗
    栗縣政府99年3 月3 日府原經字第0990034436號函附之職務
    說明書、原住民經建課業務工作職掌表（本院卷(一)第18-21
    頁）可參。又森林法之主管機關，在中央為行政院農業委員
    會；在直轄市為直轄市政府；在縣（市）為縣（市）政府，
    森林法第2 條定有明文。本件，(1)證人莊佳慧於偵查中具結
    證稱略以，問：現擔任何職務？答：原住民族行政處經建課
    課長。問：謝國雄97年間職掌為何？答：辦理原住民保留地
    土地管理及林務工作，並負責民眾檢舉濫伐林木時到現場做
    會勘，若有違反就要回來做森林法相關處分工作（他134 卷
    (四)第31頁）。(2)證人黃松光於本院審理中回答受命法官訊問
    時證稱略以，問：你是什麼時候接掌謝國雄的業務？答：在
    97年10月底、11月初。問：你是完全接掌他的業務？答：林
    務的業務就是先由我來承辦。問：林務這個業務本來是謝國
    雄在辦嗎？答：對，我們處長是在95年底的時候，將林務的
    工作分給謝國雄。問：林務的工作是要做哪些事情？答：平
    常有林木採伐申請的案子，我們要去看然後准跟不准，這個
    准駁的要去看，還有一個是如果發生盜砍、盜伐的話應該要
    去看，然後依法處理。問：所以你後來接謝國雄的業務也包
    括林務？答：對。問：95年底的時候處長有交給他這個業務
    就對了？答：對。問：所以他要處理林務這個業務？答：對
    ，95年以後就是到97年這段期間都是謝國雄在處理林務這個
    業務。問：後來是你接他的林務業務？答：對。問：林務業
    務要處理的事項就是包括採伐的核准，那也要去查報嗎？答
    ：對，就是合法申請跟非法取締這兩個部分。問：就是林務
    業務的業務執掌事項？答：對，合法申請跟違法取締。問：
    所以要不要核准是辦林務業務的這個人要去審核的？答：對
    。問：那要去現場看？答：一般都要去。問：如果看有盜伐
    的情形應該也是要查報吧？答：對。問：辦理林務業務這個
    人，應該是要吧？答：對。問：所以你後來接他的業務，你
    辦理這個林務業務，你如果有看到盜伐林木的，你也是應該
    回來要呈報、要告發？答：對。問：要簽出來要裁罰沒錯吧
    ？答：對，所以說傅百齡後來就是全案都是由我簽辦，然後
    是後來是罰他60萬。問：那是不是因為基於你辦理林務的業
    務？答：對（本院卷(二)第22-25 頁）。(3)證人郭育妏於本院
    審理中回答受命法官訊問時亦證稱略以，問：申請伐木的話
    是要先跟鄉公所申請？答：是。問：承辦人是妳？答：是。
    問：要報告縣政府核准？答：是。問：縣政府的承辦人是誰
    ？答：謝國雄先生。問：所以要不要核准是謝國雄先生在處
    理的？答：對。問：由誰來裁罰？答：縣政府。問：那承辦
    人是？答：如果是林木盜伐的話是謝國雄，如果是涉及到水
    保問題的話，是黃松光先生。問：所以林木問題是謝國雄他
    是承辦人？答：是（本院卷(二)第25頁反面至第26頁）。(4)綜
    上足證，被告於本案任職期間，確係依法令從事於公共事務
    ，而具有辦理本件林務工作之法定職務權限，對於本件林木
    有遭濫伐、違法皆伐等情形，負有舉發、簽辦裁罰之職權，
    屬於刑法第10條第2 項第1 款前段之公務員。是被告如明知
    傅百齡有違反森林法之規定，未經許可濫伐林木或違規皆伐
    林木之事實，即依法即應予簽核處罰12-60萬元無訛。
二、訊據被告謝國雄矢口否認有基於圖利傅百齡之意圖，而明知
    傅百齡違反森林法之規定，未經許可即將本件荻岡段第1 、
    3 地號林地，如國立中央大學太空及遙測中心97年11月航照
    圖所示（他(一)卷第107 頁）編號1 工區約1.50公頃、編號3
    工區約3. 49 公頃、編號5 工區約3.58公頃林木皆伐殆盡，
    卻仍於職務上所掌之公文書，即97年7 月25日「苗栗縣政府
    原住民保留地申請竹木砍伐（移植）採運許可會勘紀錄」上
    不實登載「本案未發現未經許可事先砍伐之情形」，而圖利
    傅百齡免受苗栗縣政府依森林法裁罰12至60萬元之事實，辯
    稱：伊於97年7 月25日及97年9 月5 日兩次會勘時，均未發
    現傅百齡有違規皆伐上開第1 、3 、5 工區林木等語置辯。
    惟本院經查：
  (1)證人傅百齡於調查站筆錄中證稱略以，問：你所砍的樹木
    為何遭縣政府禁運？答：我申請傘伐苗栗縣泰安鄉○○段1
    、3 號地段林木，苗栗縣政府原民局核准我傘伐2.89公頃；
    在砍伐期間，我就把2.89公頃的杉木皆伐，並砍鄰近尚未核
    准的林木，皆伐面積約4 公頃。問：你未經相關單位核准，
    逾越砍伐之詳情為何？答：在皆伐尚未核准期間，我就將前
    述2.89公頃之杉木皆伐，並越區○○○段1 、3 號尚未核准
    的地區砍伐杉木，砍伐面積約4 公頃。問：是傘伐還是皆伐
    ？答：都是皆伐。問：何謂皆伐？何謂傘伐？答：傘伐是2
    棵取1 棵，皆伐是全部砍伐。問：（提示國立中央大學太空
    及遙控中心97年11月拍攝地圖）請問你有無砍伐編號1 至編
    號6 之木材？答：縣政府當初核准的地號是荻岡段3 號，面
    積是2.89公頃，傘伐，但我都將它皆伐，而且也越區砍伐，
    另外編號1 號1.50公頃，編號2 號0.38公頃，編號4 號0.44
    公頃、編號5 號的3.58公頃及編號6 號的1.38公頃，我都是
    越區砍伐，越區砍伐面積約7.88公頃。問：有無單位前往勘
    查？勘查結果如何？答：7 月25日原民局有謝先生及游先生
    前往勘查。問：謝國雄前往勘查時，你砍伐地點為何？答：
    我已越區砍伐編號1 的1.5 公頃及編號5 的3.58公頃及編號
    3 的部分面積。我都將編號1 及編號5 杉木皆伐，我也有帶
    謝國雄及游先生前往編號1 及編號5 勘查，他們都知道我越
    區砍伐。問：當時謝國雄有無責問你編號1 及編號5 尚未核
    准砍伐，你為何皆伐及越區砍伐？答：有，當時謝國雄有責
    問我說編號1 及編號5 未核准砍伐，你為何要砍伐，我回答
    杉木都已經蛀心腐壞了，所以我才皆伐及越區砍伐，他說你
    這樣子不可以，我請求他幫我申請皆伐，他說我要回去申請
    看看，至於核不核准不是他的權限。問：謝國雄知悉你皆伐
    及越區砍伐後，有無受到縣政府的處罰。答：沒有。問：謝
    國雄幫你申請皆伐之詳情為何？答：我告訴他實際情形後，
    他就說他回去會幫我申請編號1 及5 皆伐，97年7 月10日「
    原住民保留地林木申請書」、「私有林林產物伐採跡地造林
    計畫書」及「土地所有權人林木採運同意書」都是謝國雄幫
    我寫好後並在申請人欄代我簽上「傅百齡」之姓名後再叫我
    去蓋章。問：97年7 月25日謝國雄及游先生到現場勘查時，
    是否知悉編號1 及5 的砍伐地點是未經核准？答：他們都知
    道，因為當初我申請砍伐前有帶謝國雄及游先生前往現場勘
    查，當時他們知道申請砍伐地點是編號3 號，並非編號1 及
    5 號（他134 卷(二)第2-6 頁）。偵查中具結證稱略以，問
    ：是否有向苗栗縣政府申請採伐泰安鄉○○段1 、3 地號土
    地上的林木？答：有。問：該申請案是何人承辦？答：原民
    局謝國雄。問：何時核准下來？答：97年5 月13日核准下來
    ，准許我砍伐泰安鄉○○段3 地號第1 工區林木，是採取傘
    伐的方式。問：何謂傘伐？答：是2 棵樹木砍1 棵。問：後
    來你是否有越界砍伐？答：有，97年5 月13日核准下來我就
    開始砍伐，但砍伐之後發現樹木有蛀心的情形，所以我到6
    月間就開始越區砍伐。問：原本核准採運的區域是在卷附第
    1O8 頁空照圖中的何區域？答：原本核准我是在黃色數字3
    的區域。問：後來你越區砍伐的地點是否在黃色數字1 、2
    、4 、5 、6 等區域（提示空照圖）？答：是。問：在黃色
    數字1 至6 等區域你是採取何種方式採伐？答：都是用皆伐
    。問：皆伐時間為何？答：都是在97年6 月初，都是用皆伐
    的方式，當時沒有皆伐及其他區域的採運許可，也就是我當
    時的採運許可只有97年5 月13日核准的傘伐採運許可。問：
    原民局承辦人謝國雄有無到現地去勘查？答：有。他是在97
    年7 月25日去勘查，並有做勘查紀錄，當時是去看我們先行
    伐木的地方，謝國雄有看到我先行伐木。問：謝國雄有去哪
    幾個點看（提示空照圖）？答：97年7 月25日有到黃色數字
    1 、5 的區域去看，是我帶他去看的，他有看到我先行伐木
    ，就很生氣的問我為何先行伐木，要我停工，要等採運許可
    證下來再繼續工作。問：依你所述在97年6 月間你就已經砍
    了1 至6 的區域，為何只帶謝國雄去看1 、5 區域？答：我
    在97年7 月25日帶謝國雄去看的時候，我只有砍1 、5 區域
    ，2 、4 、6 等區域是謝國雄97年7 月25日會勘完之後，我
    才再砍的。問：為何謝國雄在97年7 月25日會勘紀錄上會勘
    結論部份註明，未發現未經許可事先砍伐的情形（提示會勘
    紀錄）？答：我有帶謝國雄去看（他134 卷(二)第19至21頁）
    。問：97年9 月5 日你究竟帶謝國雄去哪些區域看？答：我
    們是在空照圖的1 號建2 處集合，我帶謝國雄去看第3 區，
    之後他們就回去。問：你未取得採伐許可先行伐木是在第幾
    區？答：我原先取得的採伐許可是在第3 區，許可我採取疏
    伐，不過我在第3 區是採取皆伐（他134 卷(二)第173 至174
    頁）。於本院審理中回答辯護人詰問時證稱略以，問：7
    月10號你寫這個陳情書跟申請書的時候，有那些地方已經在
    開始砍了？答：對。問：哪些地方？你有印象後來調查站的
    時候有做出一個現場圖，有工區嗎？答：有，差不多1 號、
    3 號、5 號那邊都有稍微的做個砍伐，那個不是很大的面積
    ，只是說一部分一部分而已（本院卷(二)第47頁）。問：你之
    前在調查站做過兩次筆錄，檢察官那邊也做過兩次筆錄，可
    是這四次甚至連同一份筆錄裡面，有時候去的地方去哪裡你
    都搞不清楚，你再回想一下，7 月25號到底去過哪些地方？
    答：應該是1 號工區，還有3 號工區那邊，就界碑那邊。問
    ：1 號工區就是指我們那天去現場看的那個工寮那個地方？
    答：是。問：你剛剛講3 號只是在路口稍微看了一下？答：
    對（本院卷(二)第56頁正反面）。回答檢察官詰問時證稱略
    以，問：（提示98年度他字第134 號卷(二)第20頁）這是偵查
    中你有具結做過證的，當時你有講說你在97年6 月間就開始
    越區砍伐，實在還不實在？答：6 月間…。問：沒錯吧，你
    有具結？答：這部分是先行有…。問：是不是？答：對。問
    ：你說1 到6 全部都是用皆伐，是還不是？答：對（本院卷
    (二)第50頁反面至第51頁）。問：到底有沒有去你越區砍伐跟
    皆伐？答：路邊在看而已。問：3 工區的地方他有沒有去看
    ？答：3 工區是核准的部分。問：是還不是？答：有皆伐（
    本院卷(二)第54頁）。
  (2)至證人傅百齡於本院審理中證稱，伊於調查站之詢問筆錄及
    檢察官偵查中之筆錄記載，係受調查人員及檢察官之恐嚇所
    為不實之供述，與事實不符云云。然嗣經受命法官當庭告知
    將擇日勘驗調查站及偵查中之錄音、錄影紀錄，查明是否有
    遭調查人員及檢察官恐嚇之事實時，始翻異前詞，承認調查
    人員及檢察官並沒有恐嚇伊之情形，並證述略以，問：（提
    示98年度他字第134 號卷(二)98年3 月16日調查筆錄）98年3
    月16號你去做了一次筆錄。答：他叫我過去的。問：筆錄上
    面的話都是你自己講的？答：對。問：你有沒有照實講？答
    ：有。問：這一次沒有人恐嚇你吧？答：沒有。問：那你97
    年7 月25號，你到底帶被告去看了哪些工區？答：就1 號那
    邊工寮那邊，也沒有下去看，就從第一個就是界碑那邊3號
    、5 號那裡，就界碑那邊。問：你有帶他去看3 跟5 工區？
    答：就在界碑那邊，在路邊這樣看而已。問：就看3 跟5工
    區就對了？答：對。問：可是你有指1 、3 、5 工區的現況
    給他看？答：3 號跟5 號的，我們大概看而已。問：你3 號
    指給他看，也是在路上看？答：對。問：你不是說你有帶他
    到1 、3 、5 工區去現場看嗎？答：沒有下去。問：你筆錄
    上就有這樣講？答：沒有下去看，是說在路邊這樣子而已。
    問：那為什麼你筆錄跟調查站講說你有帶他去1 、3 、5 砍
    伐現場看？答：沒有，在路邊而已。問：為什麼偵查中你也
    這樣講同樣的話呢？你在偵查中兩次講的話都實在嗎？答：
    偵查中應該實在。問：那你剛才又回答檢察官說不實在，說
    檢察官恐嚇你？答：到檢察站的時候，他是這樣子講。問：
    檢察官有恐嚇你？答：對。問：我先跟你講，你如果這樣講
    ，我們就勘驗光碟，看是不是真的檢察官恐嚇你，如果勘驗
    光碟結果沒有，那你就誣告檢察官恐嚇你，到時候你會被簽
    出來誣告罪，你想清楚有沒有，檢察官有沒有恐嚇你？答：
    不要麻煩好了。問：有沒有恐嚇你？答：沒有。問：沒有為
    什麼你剛才講說檢察官恐嚇你？答：（未答）。問：那你這
    樣我們還可以勘驗光碟，看有沒有恐嚇你，到底檢察官有沒
    有恐嚇你？答：（未答）。問：有還是沒有，很簡單的事情
    啊？答：沒有。問：沒有，那你在偵查中講的話都是你自己
    的意思講的？答：對。問：檢察官沒有恐嚇你，你確定？答
    ：對。問：那你7 月25號確實有指第3 跟第5 工區給被告謝
    國雄看？答：在那個界碑那邊，他大概有在看一下。問：所
    以你3 號、5 號工區都砍了？答：砍了。問：5 號工區你有
    沒有申請？那時候還沒核准對不對？答：有申請還沒核准。
    問：還沒核准就砍了？答：對。問：你5 號工區都還沒申請
    你就砍了？答：對。問：你有指給謝國雄看啊？答：我跟他
    會同去，在上面看下來的，他說如果有還沒核准的，因為有
    民眾檢舉，他說你要停工。問：你說他有這樣跟你講，那你
    有指第5 工區你砍的情形給他看？答：對。問：第5 工區你
    還沒申請？答：還沒准下來。問：所以這是事實？答：對。
    問：第3 工區你也有指給他看？答：第3 工區是比較稍微，
    這樣沒有上去大部分都看不到。問：你有指給他看？答：對
    。問：你確定98年3 月16號調查站的筆錄是你自由意識講的
    ？然後檢察官兩次偵訊筆錄都是你自由意識講的，沒有人恐
    嚇你，這是事實？答：對。問：你剛才是這樣講，沒錯吧？
    答：嗯（本院卷(二)第57頁反面至第62頁反面）。
  (3)綜上證人傅百齡於調查站詢問及檢察官偵查時，均明確證稱
    伊於97年6 月間，在未經核准前就已經皆伐第1 、3 、5 工
    區林木，97年7 月25日被告前往會勘時，亦有帶領被告查看
    第1 、3 、5 工區，被告明知伊已經皆伐1 、3 、5 工區林
    木，但並未依法予以舉發，卻反而在97年7 月25日「苗栗縣
    政府原住民保留地申請竹木砍伐（移植）採運許可會勘紀錄
    」上不實登載「本案未發現未經許可事先砍伐之情形」，再
    積極為證人傅百齡繕具「原住民保留地林木申請書」、「私
    有林林產物伐採跡地造林計畫書」及「土地所有權人林木採
    運同意書」後，並於「申請人」欄代證人傅百齡簽「傅百齡
    」之署押後，再請傅百齡鈐章，藉以替證人傅百齡申請皆伐
    第1 、3 、5 工區林木乙節應勘認定。此外，被告謝國雄於
    偵查中亦供稱略以，問：97年7 月25日你到現場作何事？
    答：因為當時有檢舉疑似濫伐，另外傅百齡申請第2 次砍伐
    ，所以我到現場去。問：該次你去哪些區域？答：去空照圖
    的黃色數字1 、3 、5 ，第5 工區是疑似有人檢舉，這3 個
    區域都有去。問：傅百齡表示97年7 月25日你只有來看3號
    工區，是否如此？答：我確實是有看1 、3 、5 等工區（他
    134 卷(二)第177-179 頁）。由上被告於偵查中明確供稱，97
    年7 月25日會勘時，有偕同證人傅百齡至第1 、3 、5 工區
    會勘，核與證人傅百齡上皆證述之內容，即當天確實有會勘
    1 、3 、5 工區之事實，大致相符。至證人傅百齡於本院
    審理中所為與調查站及檢察官偵訊筆錄證詞相反之部分，徵
    諸證人傅百齡先是辯稱於調查站及偵查中不利於被告之證述
    ，係遭調查人員及檢察官恐嚇云云，事後始又坦承未為遭調
    查人員及檢察官恐嚇觀之，顯是為迴護被告之詞，不足採信
    ，本院基於上述（貳、二部分證據能力之論述理由），認證
    人傅百齡於調查站所為之證述，具有特別可信性，且為證明
    犯罪事實所必要，應有證據能力。是本件證人傅百齡於97
    年7 月25日會勘前，即已皆伐第1 、3 、5 工區，97年7 月
    25日被告偕同證人傅百齡會勘第1 、3 、5 工區時，被告亦
    明知證人傅百齡違法皆伐第3 工區及越區皆伐第1 、5 工區
    ，卻未依法予以舉發，而仍在97年7 月25日「苗栗縣政府原
    住民保留地申請竹木砍伐（移植）採運許可會勘紀錄」上不
    實登載「本案未發現未經許可事先砍伐之情形」，此外復有
    國立中央大學太空及遙測中心97年7 月拍攝之空照圖（他卷
    (一)49頁）在卷可資佐憑，事實已足堪認定。
  (4)證人陳家鴻之證述部分：
    於偵查中具結證稱略以，問：97年9 月5 日你是否有到苗
    栗縣泰安鄉○○段1 、3 兩個地號土地去會勘？答：有。問
    ：你在現場看到的情形如何？答：我到現場看到的是整片樹
    木不見的皆伐情形，通常疏伐是5 棵砍3 棵，但現場我看到
    是整片都不見的情形。問：謝國雄是做會勘記錄的人，他表
    示他不知道現場有濫伐的情形，有何意見？答：要到現場的
    路上，直接就可以看到皆伐一片的情形，所以不可能在履勘
    當時沒看到（他卷(二)第145-146 頁）。本院審理中回答檢
    察官詰問時證稱略以，問：在調查局訊問的時候你曾經說，
    司馬限林道都會看到1 、3 、5 有皆伐？答：都會看到。問
    ：就是走司馬限林道？答：因為他那個工區是他們自己定的
    。問：對，工區是他們自己定的？答：不過都可以看到。問
    ：就是看的到皆伐？答：是（本院卷(一)第158 頁反面至第15
    9 頁）。回答辯護人詰問時證稱略以，問：你9 月5 號當
    天在會勘的時候，有把你知道的這個事情告訴謝國雄嗎？答
    ：沒有，因為大家都看的出來，連民眾投訴都直接指名說那
    個是大面積皆伐（本院卷(一)第161 頁反面）。回答受命法
    官訊問時證稱略以，問：所以其實那個被砍伐，在路上看就
    很明顯了？答：因為一開始不知道，後來砍了一定程度我們
    才注意到是整片不見。問：所以你發現說被砍的時候就已經
    是砍整片了？答：當然陸陸續續，最後就是會發現說這個方
    式怎麼不是疏伐，因為皆伐好像現在很少在准皆伐了。問：
    那時候看到的是皆伐？答：對。問：那砍一片的時候你才知
    道說原來都是皆伐？答：對。問：沒有說砍一棵空兩棵這樣
    ？答：沒有。問：就是整片這樣砍就對了？答：對，整片都
    光。問：那很明顯就是都看的到？答：對。問：那我們後來
    我們2 月的時候有去會勘，那就是我們路上看的到的那幾個
    工區？答：對。問：就是路上看的到應該是沒錯吧？因為我
    們有停下來拍那個照片。答：有。問：其實在路上就看的到
    ？答：是。問：那你平常這樣看的話，走這一條路應該也都
    看的到？答：是。問：這樣沒錯吧？答：沒錯（本院卷(一)第
    162 頁反面至第164 頁）回答審判長訊問時證稱略以，問
    ：你說在上班途中走司馬限林道這樣看過去就可以看的到1
    、3 、5 的砍伐區○○○○○段時間就看的到光禿禿的？答
    ：是。問：就黃土了，看一下黃黃的，不是青翠的那種樹木
    了？答：是（本院卷一第165 頁）。
  (5)證人黃紹宏證述部分：
    於偵查中具結證稱略以，問：97年9 月5 日你是否有到苗
    栗縣泰安鄉○○段1 、3 兩個地號土地去會勘？答：有。問
    ：現場是否已經是屬於濫伐的狀況？答：是。因為依照規定
    一次面積不得超過5 公頃，而現場用目測方式就可以看到皆
    伐情形，我向縣政府的人表示，林務局規定一次砍伐不可以
    超過5 公頃，縣府的人員沒有表示意見，我有跟縣府的人說
    砍伐都超過5 公頃，為什麼可以砍，而且我也有跟縣府的人
    講，現場也有新闢道路，不過縣府的人員沒有給我回應。問
    ：謝國雄表示，現場並沒有發現有濫伐情形，有何意見？答
    ：事實上就有砍伐超過5 公頃的皆伐情形，我不知道為何謝
    國雄沒有看到有濫伐（他卷(二)第150 至151 頁）。本院審
    理中回答檢察官詰問時證稱略以，問：在97年間你是不是在
    林務局大湖工作站擔任司馬限的巡山員？答：是。問：97年
    9 月5 號那一天有沒有單位派你到現場會勘傅百齡砍伐樹木
    的狀況？答：有（本院卷(一)第166-166 頁反面）。問：走司
    馬限林道你看得到有林木被砍伐的情形嗎？答：看的到。問
    ：你分不分的出來砍伐的形式是疏伐還是皆伐？答：看的出
    來，我看到就是皆伐。問：所以就是一望即知？答：是（本
    院卷(一)第167 頁反面至第168 頁）。問：那你知不知道傅百
    齡有在砍伐木？答：有，我知道他在砍。問：有聽說他申請
    是疏伐？答：對。問：實際上他砍是疏伐還是皆伐？答：實
    際上我們現場看變皆伐。問：你所謂的現場看是？答：有時
    候因為我是巡山員，雖然不是我的管區，有時候我也會上去
    看一下。問：所以就是說你知道的就是傅百齡申請的是疏伐
    ，但是根據你看的結果，其實傅百齡申請疏伐以後，他是砍
    皆伐？答：是。問：所以如果有去他砍樹木的地方去看的話
    ，應該也看的出來有皆伐吧？答：如果到現場應該看的出來
    （本院卷(一)第170 頁正反面）。回答受命法官訊問時證稱
    略以，問：97年7-9 月間你是擔任這個地方附近的巡山員？
    答：是。問：所以7-9 月間你都還是走司馬限林道？答：是
    。問：你發現他們在砍樹的時候，是疏伐，還是有砍的話就
    是都皆伐？答：當時看的時候就是一小塊一小塊的在砍。問
    ：一小塊一小塊是皆伐還是疏伐？答：皆伐。問：就是一小
    塊一小塊的都砍掉？答：對。問：不是說一小塊在砍，然後
    還有留幾棵這樣？答：沒有。問：看到的時候都是一小塊一
    小塊，但是那一小塊一小塊都是皆伐的？答：是。問：沒錯
    吧？答：沒錯。問：那就是你在會勘前其實一個月左右就看
    的到了？答：對。問：像你這樣巡山上去看，走司馬限林道
    看的到旁邊就有被砍伐的？答：看的到。問：都看的到嗎？
    答：看的到。問：那看到的都是皆伐？答：對（本院卷(一)第
    173 頁至第174 頁）。
  (6)證人賴一證述部分：
    於偵查中具結證稱略以，問：97年9 月5 日你是否有到苗
    栗縣泰安鄉○○段1 、3 兩個地號土地去會勘？答：有，我
    是代表林務局，我跟黃紹宏一起去。問：你在現場看到的情
    形如何？答：我現場看到的情形是已經都砍伐，樹都倒了，
    現場看到是裸露地表（他134 卷(二)第154 頁）。本院審理
    中回答檢察官詰問時證稱略以，問：97年的9 月5 號貴單位
    是不是有到泰安荻岡段的1 、3 號地號土地去會同履勘？答
    ：是。問：那你有去嗎？答：有。問：集合之後，你有沒有
    在工寮的附近稍微進行一下查看？答：有。問：當初你看到
    附近林木砍伐的狀況是怎麼樣？是疏伐還是皆伐還是沒伐？
    答：工寮那邊我們沿著石頭路下去，會看到一整片的皆伐。
    問：可以看到一整片的皆伐？答：對。問：當時你有下去看
    嗎？答：有。問：所以你有看到整個皆伐的狀況？答：對。
    問：非常的明顯？答：是（本院卷(一)第176 頁至第177 頁反
    面）。回答辯護人詰問時證稱略以，問：你說你有到附近
    去查看？答：是。問：你們沿著石頭路走下去就可以看到一
    片皆伐？答：是（本院卷(一)第180 頁反面至第18 1頁）。
    回答受命法官訊問時證稱略以，問：9 月5 號那一天你有下
    去看第1 工區下面？答：是。問：看的時候就是皆伐了？答
    ：對，是皆伐。問：那一第1 工區那邊霧會很大看不到嗎？
    答：我記得我那一天是看的到。問：看的到？答：我記得我
    那一天是看的到，所以我才有跟郭小姐在那邊走下去。問：
    所以也不是說霧很大，沒辦法看到？答：是。問：你們走下
    去就有看到第1 工區都是皆伐的？答：是。問：所以如果正
    常人這樣去那個工區走一下就看的到了？答：對，大概超過
    貨櫃屋就看的到。問：超過貨櫃屋就可以看的出來整片都不
    見了？答：是（本院卷(一)第182 頁至第183 頁反面）。
  (7)證人郭育妏證述部分：
    於偵查中具結證稱略以，問：97年9 月5 日當天會勘哪些
    地點？答：我們是在一個貨櫃屋的大工寮前集合，也就只有
    在該集合處看，沒有到任何區域去看。問：97年9 月5 日履
    勘當天現場情形如何？（提示98他134 號第108 頁空照圖）
    答：看到大面積的林木被皆伐，不僅僅是工寮旁的那一塊，
    在靠近工寮前黃色數字3 及5 號區域的林木有大面積被皆伐
    。問：現場林木被砍伐的狀況是疏伐還是皆伐？答：是全部
    砍掉的皆伐。問：既然是疏伐的許可，現場的情形顯然違規
    ？答：依我的判斷是違規，我也曾經多次電話向縣府的謝國
    雄查詢，謝國雄回覆我傅百齡有向縣府提出皆伐的申請，但
    他沒有繼續講有無得到核准，謝國雄跟我說林木採伐的核准
    是在縣府不是鄉公所，他跟我說他會全權處理，而且鄉公所
    沒有權限，他又這樣跟我回答我就沒有再問下去。問：何時
    有發現本件皆伐情形？答：97年8 月13日左右接獲民眾檢舉
    ，我當日就到現場會勘，會勘之後我就打電話給縣府的謝國
    雄，我有跟謝國雄說現場有大面積皆伐的情形，但謝國雄就
    跟我回覆說，傅百齡有提出皆伐的申請，並說他會全權處理
    。問：97年9 月5 日會勘當天你有無向謝國雄表示，現場被
    大面積皆伐及新闢道路的情形。答：有。我跟謝國雄說沿路
    有大面積皆伐及新闢道路的情形，謝國雄跟我說道路是舊有
    的林道，大面積皆伐的部份，傅百齡已有向縣府提出申請。
    問：97年9 月5 日會勘當天既然發現有上開違規情形，為何
    不要求謝國雄在履勘紀錄上記載？答：當天會勘我有提出上
    開的疑點，不過謝國雄沒有記載在會勘紀錄上，且他表示傅
    百齡有向縣府提出皆伐申請（他卷(二)第159-161 頁）；問：
    97年9 月5 日會勘時你現場看過幾個工區？答：謝國雄當天
    只有帶我們看1 工區，但在到達1 工區○○○路上，以肉眼
    看就可以看到編號3 、5 工區有被大面積皆伐。問：傅百齡
    申請皆伐，是否必須要經過鄉公所？答：主要核准機關是縣
    政府，縣政府規定由鄉公所先行審核相關文件資料是否完備
    ，最後再轉給縣府決定（他卷(三)第120 頁）。本院審理中
    回答檢察官詰問時證稱略以，問：妳是泰安鄉公所農業財經
    課的技士？答：對（本院卷(二)第12頁）。問：97年那一年的
    8 月間，是不是有民眾匿名檢舉泰安鄉的雪見休憩區○路段
    ，就是沿路上有大面積的林木砍伐？答：是。問：妳知道有
    這個檢舉的事情以後，妳本人是否有去看現場？答：有。問
    ：妳接到檢舉以後，當時妳去看現場是什麼樣一個狀況？答
    ：當時到現場看的話就是發現有大面積的皆伐情形。問：就
    是妳沿著這個路上去，因為上次我們去會勘，它從牌樓上去
    以後就是司馬限林道一條路上去，妳這樣一條路上去就看的
    到大面積的皆伐？答：對，看的到。問：妳接到檢舉而且妳
    去看了以後，妳回來有沒有告知妳的上級單位，也就是縣府
    原民處的謝國雄先生？答：有，有發文。問：發文過去後有
    沒有得到回覆？答：第一次沒有。問：所以你又再度發函？
    答：對。問：在這過程當中，妳有沒有電話過去聯繫？答：
    有電話詢問過。問：當時妳詢問的對象是誰？答：也是謝國
    雄先生。問：妳是怎麼問他的？答：就是大約講一下，問說
    有大面積皆伐的情形，然後問說是不是有核准相關的一個砍
    伐的證明。問：當時謝國雄是怎麼說的？答：他是說已經有
    核准。問：妳有沒有很明確的跟他指出來說這個伐木方式是
    皆伐？答：有（本院卷(二)第13-14 頁）。問：97年的9 月5
    號是不是就有再去現場會勘？答：有。問：當天會勘的主辦
    人是誰？答：謝國雄先生。問：妳當天到了集合地點以後，
    妳看到現場的狀況是怎麼樣？答：有大面積的皆伐。問：是
    妳站在工寮就看的到，還是說？答：就是快到工寮的路上就
    有看到。問：當天妳是開車上去嗎？答：是。問：妳的意思
    是說當天要上去的沿路上就看的到大面積的皆伐？答：是。
    問：確定都是皆伐？答：確定。問：妳當時在工寮的集合地
    點，妳說妳看的到是說妳站在工寮集合地點就看的到，還是
    說妳有像上次我們會勘一樣往下走下去才看到？答：如果說
    以1 號工區來說，就是要到1 號工區的路上就可以看到。問
    ：要到1 號工區的路上就可以看到附近、周圍有大面積的林
    木皆伐？答：他在路段上就可以看到對面的山坡有大面積的
    皆伐。問：當天妳有跟謝國雄先生反應說妳有看到山區林木
    有大面積的皆伐嗎？答：有。問：妳確定有跟他講？答：確
    定。問：當時他怎麼說？答：他是說已經在申請當中了（本
    院卷(二)第15頁反面至第16頁反面）。問：所以在97年9 月5
    號上去的時候，妳有向謝國雄反應這件事？答：有（本院卷
    (二)第18頁）。問：妳其實在9 月5 號會勘前就有多次跟謝國
    雄先生電話聯絡，對嗎？答：是。問：當時妳在電話中也有
    明確的跟他指出傅百齡申請的伐木案件有很多民眾檢舉現場
    有大面積的濫伐現象？答：是。問：所以事實上來講妳不但
    有指明地點還有指明案主？答：是（本院卷(二)第24頁反面）
    。回答辯護人詰問時證稱略以，問：妳現在的印象裡面只
    是覺得說妳電話詢問他的東西可能是一個？答：不是可能，
    是確定的，確定說有皆伐的情形。問：確定有問他有皆伐的
    情形，但是沒有詳細的告訴他或問他說地點在哪裡或者是怎
    麼樣的情形？答：有，一定是先跟他說地點才跟他說情形（
    本院卷(二)第20頁）。問：會勘紀錄做完以後，你們是不是就
    解散了？答：是。問：就走了，然後是妳自己另外跟賴一又
    再下去，沿著林道又下去到我們上一次勘查的地方是不是？
    答：不是，是在集合之後，我們就先到下面去，因為傅先生
    還有謝國雄先生他也有跟我們提到說我們可以到下面去看看
    ，所以我們有實際到下面去看那一片大面積皆伐的林地。問
    ：妳下去的時候，妳看到就是一片已經砍掉的皆伐？答：是
    。問：妳上來再討論的時候有把這個情形跟謝國雄說嗎？答
    ：有。問：謝國雄怎麼反應？答：他說這個砍伐案已經在申
    請當中。問：他有沒有下去看？答：他有下去到，沒有到非
    常下面，但是他有到堆置木材的地方，然後我跟賴一下去，
    因為賴一必須要確認說他砍伐的範圍有沒有跨越到他們林班
    地，所以我有跟他下去到現場去看，然後他也有實際的去做
    一個比較基本的測量（本院卷(二)第23頁正反面）。回答受
    命法官訊問時證稱略以，問：妳現在可以確定一個是1 號工
    區，一個是3 號工區，一個是哪個工區妳不確定？答：對。
    問：妳看到皆伐的時候，妳後來就有打電話跟謝國雄講？答
    ：是。問：打過幾次？答：至少有兩次以上。問：至少跟他
    講過兩次這種情形？答：以上，對。問：妳有跟他講說妳看
    到的都是一大片被伐掉？答：是。問：他有跟妳講說這個砍
    伐的地方就是傅百齡申請的案子？答：是。問：97年9 月5
    號你們上去會勘的時候，妳路上可以看的到被砍伐的林相嗎
    ？答：可以。問：妳看到幾個工區？答：就我的印象是至少
    有兩個。問：哪兩個？答：很明確的是1 號，然後再來就是
    3 號。問：所以9 月5 號你上去那一天，妳就明確看到1 號
    跟3 號工區被砍？答：是。問：被砍是疏伐幾棵砍一棵，還
    是一片被砍？答：就皆伐。問：都是皆伐？答：對。問：所
    以9 月5 號那一天會勘妳是明顯有看到至少1 、3 工區是被
    皆伐的？答：是。問：去的時候你們會勘的時候，妳有跟賴
    一下去看第1 工區？答：是。問：妳有把第1 工區被皆伐情
    形告訴謝國雄？答：是。問：妳可以肯定？答：我肯定。問
    ：你們那天有沒有去第3 工區？答：那天沒有去第3 工區。
    問：有經過有看到第3 工區？答：我可以看的到第3 工區有
    皆伐的情形。問：在現場有沒有跟謝國雄講說路上也有看到
    第3 工區也有？答：有，有跟他提到說有一條路是有被開闢
    道路的一個現象，然後那一個工區有被皆伐。問：那個開闢
    道路的現象那個是通往第3 工區的？答：是。問：你們在路
    上有看到第3 工區被皆伐的情形？答：是。問：妳剛才說妳
    有跟謝國雄講說第1 工區有被皆伐，那妳有跟他講說第3工
    區也有看到被皆伐？答：有。問：這個妳明確記得嗎？答：
    我確定是，因為我會提到第3 工區是因為我有跟他講道路開
    闢的問題，所以一定有提到。問：有一條路上到第3 工區很
    明顯？答：是。問：所以妳當天確實有跟謝國雄講說第1 工
    區妳有看到皆伐，妳也有看到第3 工區皆伐的情形，妳都有
    跟他講？答：是。問：這個妳不會記錯吧？答：這個不會，
    因為會勘紀錄上也有提到就是新開闢道路必須要有水保的一
    個計畫，所以我確定一定是有提到，所以在會勘紀錄裡面才
    會有這個備註（本院卷(二)第25頁反面至第28頁反面）。回
    答審判長訊問時證稱略以，問：妳在泰安鄉公所民國幾年開
    始主管這個業務？答：如果沒有記錯的話是96年。問：照妳
    的職務的關係來講，謝國雄是屬於妳的上級單位？答：是。
    問：妳以前在調查站跟檢察官偵查時所講的話是否實在？答
    ：是。問：跟謝國雄先生是否有仇恨、過節？答：沒有（本
    院卷(二)第28頁反面至第29頁）。
  (7)證人黃松光證述部分：
    於偵查中具結證稱略以，問：你在苗栗縣政府原民局擔任
    何職務？答：技士。問：97年10月間是否接替謝國雄業務？
    答：是。主要是接替傅百齡這件案子，是因為傅百齡濫伐及
    違反水土保持法（他卷(二)第164-165 頁）。本院審理中回
    答辯護人詰問時證稱略以，問：這個案子你接手以後，去勘
    查的結果，確實有違反森林法的問題？答：對。問：是否有
    開罰？答：後來有開罰。問：那麼違反森林法的部分罰了多
    少錢？答：罰了60萬（本院卷(一)第143 頁反面至第144 頁）
    。回答受命法官訊問時證稱略以，問：你們11月20號去看
    的時候沒有空照圖，那你沿路上去的話有看到盜伐的情形嗎
    ？答：對，因為面積蠻大的。問：路上就看的到嗎？答：對
    ，因為車子經過就看到下方旁邊都是林木，只有一塊光禿禿
    的沒有樹木的。問：所以根本就不需要空照圖，光去上面看
    就看的到了？答：但是沒有空照圖的話，譬如說2 、4 、6
    我們就找不到了。問：那如果沒有空照，你們第一次去沒有
    空照圖，路上看的到的是哪些工區？答：1 、3 、5 。問：
    1 、3 、5 沒有空照圖就看的到了？答：對。問：所以1 、
    3 、5 工區你們第一次去的時候沒有空照圖，在路上其實就
    看的到盜伐？答：對，沒有錯。問：那時候去看，1 、3 、
    5 都皆伐了？答：對（本院卷(一)第148 頁反面至第151 頁反
    面）。回答審判長訊問時證稱略以：問：你會勘去現場看
    的時候，1 、3 、5 工區皆伐的範圍從道路上就看的到，是
    指哪個道路？答：就是司馬限林道。問：山上那個道路就看
    的到了？答：對。問：所以1 、3 、5 這個山頭，司馬林道
    看的到？答：對（本院卷(一)第152 頁正反面）。
  (8)證人游漢政證述部分：
    於偵查中具結證稱略以，問：97年9 月5 日你是否有到苗
    栗縣泰安鄉○○段1 、3 兩個地號土地去會勘？答：有，謝
    國雄就要我也去。問：當天會勘哪些地點？（提示98他134
    號第108 頁空照圖) 答：黃色數字第3 、5 兩個區域，我們
    集合地點是在貨櫃屋工寮。問：你在現場看到的情形？答：
    我看現場的情形是貨櫃屋工寮那邊的樹木被砍伐的光禿禿，
    第3 區域有被砍伐，第5 區域樹木也有被砍。問：謝國雄表
    示他在97年9 月5 日現場勘查時，不知道現場有皆伐的情形
    ，有何意見? 答：不是這樣，因為現場已經有皆伐的情形（
    他卷(二)第169-170 頁）。本院審理中回答檢察官詰問時證
    稱略以，問：你是苗栗縣政府原民處的臨時檢測工？答：是
    。問：97年9 月5 號有沒有跟謝國雄先生一起去泰安荻岡段
    1 、3 地號土地會勘？答：有。問：謝國雄先生算是你單位
    的，跟你是什麼關係？答：他是同事兼長官。問：算是你的
    長官？答：對（本院卷(二)第29頁反面至第30頁）問：你開車
    上山的路上你就看到一片光禿禿？答：對，因為那報紙已經
    登了，特別注意看一下。問：不難看的到，很清楚，因為林
    相異狀非常的大？答：對。問：就知道是砍光了就對了？答
    ：對。問：你的光禿禿就是砍光了？答：對。問：謝先生有
    往下走嗎？答：有，我看到他往下走。問：他有往下走，但
    是走到多遠你就不知道了是不是，因為你在車上？答：是（
    本院卷(二)第33頁至第34頁反面）。問：沿路上去看不看的到
    ？答：這樣路上看的到（本院卷(二)第38頁）。回答受命法
    官訊問時證稱略以，問：97年9 月5 號你有跟謝國雄還有泰
    安鄉公所一行人去到第1 工區的現場工寮那邊？答：是。問
    ：那一次你沿路上有看到被皆伐的情形？答：就是工寮旁邊
    的。問：工寮旁邊，一路上就看到了？答：對，路上看到。
    問：那個很明顯，是整片都被伐光了，光禿禿的？答：就是
    差不多一公頃左右。問：所以你是這樣開車子往下有看到第
    1 工區那邊都砍光了？答：對。問：你確定9 月5 號那一天
    你載謝國雄去的時候就有看到那個？答：有。問：你跟謝國
    雄講說那邊都砍光光了，就是報紙上報的？答：對，報紙上
    登的。問：那個現場第1 工區都皆伐砍光光，光禿禿的，你
    有跟謝國雄講嗎？答：謝國雄有去啊，他有去看。問：那他
    知道嗎？答：他有下去現場看。問：所以你有看到他走下去
    下面看？答：對，他走到哪裡我不曉得，因為我在車上，因
    為他還要轉彎，我就看他走下去。問：他還跟你講說他下去
    看了，沒發現什麼事情？答：對。問：他還跟你這樣講？答
    ：對，沒有發現什麼情事。問：你看光禿禿，他看說沒怎麼
    樣？答：（聳肩、笑）。問：那一天你確實有看到謝國雄有
    走下去？答：有。問：你路上上來的時候，路上就是看的到
    那邊第1 工區就是光禿禿一片就對了？答：對。問：看的到
    沒錯吧？答：對。問：你開車都看的到了？答：對（本院卷
    (二)第41頁反面至第44頁）。
  (9)綜上觀之，被告於97年9 月5 日會勘部分，證人陳家鴻明
    確證稱，當天會勘路上大家都可以看到第1 、3 、5 工區有
    皆伐之情形；證人黃紹宏亦證稱，當天如果到現場走司馬限
    林道，用目測方式就可以看到林木被皆伐情形，而且當天也
    質問縣府人員（即被告）說砍伐都超過5 公頃，為什麼可以
    砍，現場也有新闢道路，但是被告仍置若罔聞；證人賴一亦
    證稱，伊當天與證人郭育妏在工寮附近（第1 工區），沿著
    石頭路走下去，就會看到一整片的皆伐的情形；證人郭育妏
    亦明確證稱，當天雖然僅在第1 工區集合，但在到達1 工區
    ○○○路上，以肉眼看就可以看到編號3 、5 工區也有被大
    面積皆伐，伊與證人賴一在工寮沿石頭路走到第1 工區，就
    可以看到大面積皆伐，也有向被告反應，但被告沒有記載在
    會勘紀錄上，且表示傅百齡有向縣府提出皆伐申請，且早在
    97 年8月間，伊即2 次以上以電話詢問過被告，向被告講說
    現場有大面積皆伐的情形，當時被告還答稱說已經有核准皆
    伐；證人游漢政亦證稱，當天伊載被告至現場會勘，開車上
    山的路上就看到，現場的情形是貨櫃屋工寮那邊的樹木被砍
    伐的光禿禿，第3 區域有被砍伐，第5 區域樹木也有被砍；
    證人黃松光亦證稱，伊於97年11月20日至現場會勘時，並未
    參考空照圖，但沿途即可看到第1 、3 、5 工區林木有被皆
    伐之情形，此均經上述證人證述明確如上。又本件荻岡段
    第1 、3 地號之第1 工區、第3 工區、第5 工區林木，早於
    98年7 月間及8 月間，即有大片林木遭傅百齡皆伐，皆伐之
    位置並顯現出土黃色之地表，此對照國立中央地學太空及遙
    測中心97年7 、8 月份空照圖（他卷(一)第63-64 頁）及現況
    空照圖（他卷(四)第82頁）所標示之上開工區位置圖，甚為明
    顯。足認證人陳家鴻、黃紹宏、賴一、郭育妏、游漢政等人
    所證述之情形，與事實相符。況本件受命法官於100 年2
    月18日上午10時許，偕同被告及辯護人、檢察官、檢察事務
    官、證人陳家鴻、黃紹宏、賴一、郭育妏、游漢政、傅百齡
    至現場履勘時，在事隔2 年有餘，現場黃土已經長滿雜草後
    ，仍能輕易發現場第1 、第3 工區林相與周遭林相有明顯之
    差異，亦有本院會勘筆錄及會勘照片12幀（本院卷(一)第117-
    122 頁）在卷可按。是97年9 月5 日，既然所有參與會勘
    的證人在至第1 工區之現場，及沿途亦能發現第3 、5 工區
    有明顯皆伐之情形，而被告於受命法官訊問時，亦供稱當天
    也有認真看現場（本院卷(二)第71頁），回答審判長訊問時亦
    供稱，伊視力正常（本院卷(二)第74頁），竟仍能辯稱當日未
    發現有皆伐之情形，且未記載於是日會勘紀錄，更於會勘後
    之97年9 月8 日簽辦意見中，欲簽擬核可傅百齡皆伐許可證
    ，有該簽呈影本在卷可按（他卷(一)第63-64 頁）。凡此，已
    足徵被告確有接續圖利傅百齡免受苗栗縣政府依森林法裁罰
    ，而隱瞞傅百齡違法皆伐林木之事實，甚為明確。
三、按依森林法第45條第1 項前段規定，凡伐採林產物，應經主
    管機關許可並經查驗，始得運銷；同法第56條復明定，違反
    第45條第1 項規定者，處新台幣12萬元以上60萬元以下罰鍰
    。又公、私有林林產之採伐，應由採取人檢具左列文件，向
    該管主管機關申請核發採運許可證；主管機關受理前條申請
    時，應派員實地勘查左列事項，並作成勘查報告書；經督導
    或查驗發現有違反本規則時，應迅速報請各該主管機關處理
    。如有涉及刑責者，應即聯繫當地警察機關依法偵辦，並妥
    善保存有關證物。林產物伐採查驗規則第8 條第1 項、第9
    條第1 項、第20條定有明文。本件證人傅百齡確係違反森林
    法第45條第1 項規定，未經主管機關許可，擅自採伐林產物
    （即荻岡段1 、3 地號僅能疏伐林木，卻違法皆伐第1 、3
    、5 工區林木），經主管機關苗栗縣政府於99年7 月28日以
    府原經字第0990137262號違反森林法行政罰鍰處分書，裁罰
    60萬元在案，此有苗栗縣政府100 年3 月29日府原經字第
    1000052771號函附該行政處分書影本在卷可稽，亦經證人傅
    百齡（本院卷(二)第63頁）、黃松光（本院卷(一)第152 頁正反
    面）證述在卷。被告在97年7 月25日及同年9 月5 日兩次會
    勘時，既然已發現證人傅百齡違法皆伐第1 、3 、5 工區林
    木，依上揭森林法及林產物伐採查驗規則之規定自應於實地
    勘查後作成勘查報告書，連繫當地警察機關偵辦並逐層簽報
    主管依森林法裁罰，卻仍於職務上所掌之公文書為不實之登
    載，藉以圖利證人傅百齡在苗栗縣泰安鄉○○段第1 、3 地
    號，違法皆伐第1 、3 、5 工區林木，免受苗栗縣政府裁罰
    12至60萬元之事實，已勘認定。被告所辯，並未發現證人傅
    百齡違法皆伐第1 、3 、5 工區林木乙節，顯係事後卸責之
    詞，不足採信。從而，被告身為苗栗縣政府原民處之課員，
    明知傅百齡違法皆伐林木之事實，竟於所執掌之公文書上登
    載「本案未發現未經許可事先砍伐之情形」，進而圖使傅百
    齡免受苗栗縣政府依森林法第45條第1 項、第56條裁罰12
    至60萬元之不法利益，其有上揭對於主管之事務直接圖利他
    人及公務員登載不實之犯行，堪以認定，自應依法論科。
四、核被告所為，係犯貪污治罪條例第6 條第1 項第4 款對於主
    管事務，明知違背法令，直接圖私人不法利益罪，及刑法第
    213 條公務員明知為不實之事項，而登載於職務上所掌之公
    文書罪。被告以圖利證人傅百齡之犯意，藉登載不實之方法
    以遂行圖利之犯行，係一行為觸犯數罪名之想像競合關係，
    應依刑法第55條前段之規定，從一重論以貪污治罪條例第6
    條第1 項第4 款之對主管事務圖利罪。被告行為後，貪污治
    罪條例第6 條第1 項4 款之規定，於98年4 月22日修正公布
    ，修正前規定為：「有下列行為之一者，處5 年以上有期徒
    刑，得併科新臺幣3 千萬元以下罰金：四、對於主管或監督
    之事務，明知違背法令，直接或間接圖自己或其他私人不法
    利益，因而獲得利益者。」修正後規定為：「有下列行為之
    一，處5 年以上有期徒刑，得併科新臺幣3 千萬元以下罰金
    ：四、對於主管或監督之事務，明知違背法律、法律授權之
    法規命令、職權命令、自治條例、自治規則、委辦規則或其
    他對多數不特定人民就一般事項所作對外發生法律效果之規
    定，直接或間接圖自己或其他私人不法利益，因而獲得利益
    者。」然此乃實務見解之明文化，其新舊法之構成要件及處
    罰輕重相同，要無比較適用之問題（參照最高法院99年度臺
    上字第4108號判決），應依一般法律適用原則，適用裁判時
    法即修正後新法處斷。是本件應適用裁判時即修正後之貪污
    治罪條例處斷。
五、因貪污治罪條例第17條規定對於褫奪公權之期間，即從刑之
    刑度如何並無明文，故依本條例宣告褫奪公權者，仍應適用
    刑法第37條第1 項或第2 項，使其褫奪公權之刑度有所依憑
    ，始為合法（參照最高法院95年度臺上字第1054號判決）。
    刑法第37條第2 項：「宣告一年以上有期徒刑，依犯罪之性
    質認為有褫奪公權之必要者，宣告一年以上十年以下褫奪公
    權。」因褫奪公權為從刑而附屬於主刑，除法律有特別規定
    者外，依主刑所適用之法律（參照最高法院95年度第8 次刑
    事庭會議）。是本件宣告褫奪公權，自應適用刑法第37條第
    2 項規定。
六、爰依刑法第57條規定，審酌被告行為時，係擔任苗栗縣政府
    原住民行政局課員，負責承辦本件林務業務，不知依法戮力
    從公，明知傅百齡違反森林法之事實，非但隱瞞不予告發，
    並進而將明知為不實之事項，登載於職務上所掌之公文書，
    隻手遮天，欺上瞞下，而圖利傅百齡免受依森林法第45條第
    1 項、第56條裁罰12萬至60萬元之不法利益，造成林相破壞
    ，危及森林保育資源之嚴重程度，且於偵、審理中始終矢口
    否認犯行，未見具體悔過表現，並被告之生活狀況、品性、
    智識程度等一切情狀，量處有期徒刑8 年，並依貪污治罪條
    例第17條及刑法第37條第2 項規定，宣告褫奪公權4 年。末
    按貪污治罪條例第10條關於貪污所得財物追繳、追徵價額或
    以財產抵償之規定，以實施犯罪行為所得者為限，如實施犯
    罪行為者未得財物，除非共犯連帶之情形，否則無適用餘地
    。至本件被告雖直接圖利他人，惟無證據證明其得有財物；
    而被圖利者雖受有金錢之利益，然非被告圖利犯行之共同正
    犯，對被告而言，自無從連帶追繳所得財物或以財產抵償，
    附此敘明。
參、不另諭知無罪部分：
一、公訴意旨另以：被告明知傅百齡違法皆伐荻岡段第1 、3 地
    號土地上編號第2 、4 、6 工區林木；並於會勘紀錄上登載
    泰安鄉公所「請假」之不實紀錄；且本件證人傅百齡違法運
    銷之材積，總共2,218.54立方公尺，因而獲有10,375,407元
    之不法利益。因認被告就此部分亦係涉犯貪污治罪條例第6
    條第1 項第4 款對主管事務圖利罪，及刑法第213 條公務員
    登載不實罪嫌。
二、經查，本件證人傅百齡及被告於調查站及偵查中，均僅供承
    97年7 月25日僅會勘第1 、3 、5 工區；證人陳家鴻、黃紹
    宏、賴一、郭育妏、游漢政、黃松光亦均證稱，沿司馬限林
    道到達第1 工區，沿途僅能看見第1 、3 、5 工區林木遭皆
    伐，無法看到第2 、4 、6 工區遭皆伐之情形，且97年9 月
    5 日亦未至第2 、4 、6 工區會勘，故尚難認被告明知證人
    傅百齡有皆伐第2 、4 、6 工區林木之事實；又被告於會勘
    紀錄上記載泰安鄉公所「請假」，該「請假」亦僅係單純事
    實之描述，即泰安鄉公所人員是日並無人到場，而是日泰安
    鄉公所確實無人到場會勘，並非虛偽，從而該部分之記載，
    即尚難認與公務員登載不實之構成要件該當；再本件荻岡段
    第1 、3 地號之杉木，是證人傅百齡之父於30年前所種植，
    證人傅百齡與苗栗縣泰安鄉公所就苗栗縣泰安鄉○○段第1
    、3 地號依原住民保留地開發管理辦法之規定訂有租約，租
    賃期間自97年5 月1 日起至103 年5 月1 日止，此業經證人
    郭育妏於偵查中證述綦詳，並有泰安鄉○○段第1 、3 地號
    原住民保留地租賃契約乙份在卷可稽。是證人傅百齡就上開
    地號上之林木，即可本於租賃契約而有採伐林木之正當權利
    ，僅須經主管機關核准而已，尚難認其違法皆伐之林木係屬
    不當利益，是此部分林木之價值，亦難認係不法利益。此外
    復查無其他積極證據，足以證明被告涉有上開公訴意旨所指
    部分之圖利與公務員登載不實之犯行，應屬不能證明被告此
    部分犯罪。惟因檢察官認此部分與前開論罪科刑部分間，係
    屬實質上一罪之關係，爰不另為無罪之諭知。
據上論斷，應依刑事訴訟法第299 條第1 項前段，貪污治罪條例
第6 條第1 項第4 款、第17條、第19條，刑法第11條、第213 條
、第37條第2 項，判決如主文。
本案經檢察官盧美如到庭執行職務。
中    華    民    國  100     年    4     月    28    日
                  刑事第三庭  法  官  柳章峰
                              法  官  顏苾涵
                              法  官  陳文貴
以上正本證明與原本無異。
如不服本判決應於收受判決後10日內向本院提出上訴書狀，並應
應敘述具體理由。其未敘述上訴理由者，應於上訴期間屆滿後20
日內向本院補提理由書(均須按他造當事人之人數附繕本)「切勿
逕送上級法院」。
                              書記官  陳玲君
中    華    民    國   100    年    4     月    28    日
附錄本案論罪科刑法條：
貪污治罪條例第6條
有下列行為之一，處 5 年以上有期徒刑，得併科新臺幣 3 千萬
元以下罰金：
一、意圖得利，抑留不發職務上應發之財物者。
二、募集款項或徵用土地、財物，從中舞弊者。
三、竊取或侵占職務上持有之非公用私有器材、財物者。
四、對於主管或監督之事務，明知違背法律、法律授權之法規命
    令、職權命令、自治條例、自治規則、委辦規則或其他對多
    數不特定人民就一般事項所作對外發生法律效果之規定，直
    接或間接圖自己或其他私人不法利益，因而獲得利益者。
五、對於非主管或監督之事務，明知違背法律、法律授權之法規
    命令、職權命令、自治條例、自治規則、委辦規則或其他對
    多數不特定人民就一般事項所作對外發生法律效果之規定，
    利用職權機會或身分圖自己或其他私人不法利益，因而獲得
    利益者。
前項第 1 款至第 3 款之未遂犯罰之。